臺灣臺北地方法院民事判決　　　　　　　96年度訴字第5711號
原　　　告　川山企業股份有限公司
法定代理人　乙○○
訴訟代理人　朱容辰律師
被　　　告　康柏科技股份有限公司
法定代理人　甲○○
訴訟代理人　曾允斌律師
當事人間請求給付貨款事件，本院於中華民國96年10月3日言詞
辯論終結，判決如下：
    主      文
被告應給付原告新臺幣玖拾捌萬伍仟捌佰元及自民國九十六年五
月十一日起至清償日止，按年息百分之五計算之利息。
訴訟費用新臺幣壹萬零柒佰玖拾元由被告負擔。
本判決於原告以新臺幣拾貳萬捌仟元為被告供擔保後，得假執
行，但被告如以新臺幣玖拾捌萬伍仟捌佰元為原告預供擔保，得
免為假執行。
    事實及理由
一、原告起訴主張：
    (一)原告川山企業股份有限公司與被告康柏科技股份有限公司
      曾於民國96年3月7日簽立「供應商合作契約書」 (下稱系
      爭契約)，約定由原告提供Blendtec ez數位全能調理機 (
      下稱系爭調理機)供被告銷售，每台訂購成本為新臺幣（
      下同）16,000元。於系爭契約第9條約定被告帳款得於100
      萬元內，以信用方式交易，信用交易部分，僅需於次月10
      日將貨款匯予原告即可，超過100萬元部分，則需匯款予
      原告後，原告始能出貨。被告於96年3月27日向原告下訂
      出貨20台系爭調理機，原告於96年3月28日出貨完畢，然
      為求作帳便利，原告同意將之列為4月份貨款即於96年5月
      10日請款，其後被告又於96年4月11日向原告下訂要求出
      貨50台系爭調理機，惟經原告估算後，發現加上前一筆尚
      未付款之20台系爭調理機，共有70台未結，貨款達112萬
      元，超過前開約定之信用額度，是原告僅同意先行出貨42
      台，餘不足部分，則待被告匯款入原告帳戶再行出貨，但
      被告未依約匯款，就其餘8台即未辦理出貨。上開62台系
      爭調理機，原價為992,000元，扣除應由原告負擔每台運
      費100元後，餘款985,800元，被告依約應於96年5月10日
      給付，惟迄未給付，為此依系爭契約第9條約定請求被告
      給付，並加計自96年5月11日起至清償日止，按年息5%加
      計之利息。
    (二)被告主張之300台系爭調理機契約根本未成立，原告並無
      出貨義務，被告不得主張不安抗辯權。系爭契約第4條第4
      款約定之「業務推廣或售後服務所生之客訴問題」，係指
      消費者就機器使用上、品質上或維修上之疑問，原告有協
      助處理之義務，然此並不包含「備貨義務」，此觀系爭契
      約第5條第2項即明，依該項約定，兩造交易是否成立，並
      非被告下訂即生效力，係經由原告回傳確認承接後，始生
      效力，可知並無被告所稱依契約精神在原告未同意接單前
      ，有大量備貨之義務，原告既得視自身貨源之狀況為何，
      決定是否接單，縱然沒有足夠之貨源，又怎會構成違約？
      況本件原告不出貨之原因為被告前債未清所致。本件原告
      並無任何違約情事，被告無從主張抵銷。
    (三)聲明：1.如主文第1項所示；2.願供擔保請准宣告假執行
      。
二、被告則以：
    (一)被告於96年4月12日向原告訂購300台系爭調理機，然向原
      告公司確認，原告存貨不足100台，卻要求被告須將300台
      之帳款約480萬元匯予原告，被告為維護本身權益，爰依
      民法第265條規定行使不安抗辯權，拒絕自己先為付款之
      義務。被告於96年4月23日以台北光復郵局第325號存證信
      函，向原告請教如何「同時匯款出貨」，並提出願退讓一
      步先將300台之帳款交付雙方信任之律師，再視出貨狀況
      由律師撥給原告。被告為完成約定之交易內容，竭盡心力
      提出保障雙方交易安全之方案，然原告不但不誠實告知被
      告其存貨不足，並數次以函件催促被告匯款，被告有鑒於
      原告存貨不足，為恐受到損害，自得拒絕自己先為匯款之
      義務。
    (二)被告與原告簽訂系爭契約後，即由原告組成客服部，專門
      行銷系爭調理機之業務，原告亦有義務在契約有效期間內
      供貨給被告，惟原告既存貨不足，致300台之訂單遲遲無
      法成立，使得被告原已接妥之訂單約262台無法出貨，依
      系爭契約第4條第4項約定協助被告處理客訴問題，被告多
      次函請原告出面處理，原告仍置之不理，任由消費者抱怨
      被告，導致訂貨之消費者，紛紛質疑被告之誠信，造成被
      告商譽之損失，且有部分客戶轉而向其他通路商購買，或
      由原告直接售予客戶，原告之行為實有悖於誠信原則，且
      已構成債務不履行。被告爰依系爭契約第4條第4項、第5
      項、第9條第3項、第10條第5項後段、民法第226條、第22
      7條之1規定，向原告主張因行銷系爭調理機業務，所支出
      之成本599,980元 (每台成本為2,290元X262台=599,980元
      )，因被告銷售系爭調理機，係委由八大電視台及全球電
      視製作公司協助販售，被告只賺取售價20%之利潤，爰減
      半請求，以填補被告所花費之成本（計算式：22,900X20%
      ÷2=2,290)。又因原告債務不履行致被告商譽受有50萬元
      之損害。茲以上開合計1,099,980元之損害與原告之請求
      主張抵銷。
　　(三)聲明：1.原告之訴駁回；2.如受不利判決，願供擔保請准
　　  宣告免為假執行。
三、兩造不爭執之事實：本件經本院協同兩造整理爭點，兩造不
    爭執之事項（卷第80頁)，經文字修正後如下：
    (一)原告為供應商，被告為多元通路經營者，兩造於96年3月7
      日簽訂系爭契約，由原告提供系爭調理機，由被告銷售，
      每台訂購成本為16,000元，並於系爭契約第9條約定於100
      萬元內為信用交易，該部分被告僅需於次月10日將貨款匯
      入原告帳戶即可，超出信用交易部分，被告需匯款予原告
      後，原告始出貨予被告。依系爭契約約定，原告有義務協
      助被告所不能處理之客戶申訴，被告如因原告違反售方契
      約所訂其他義務情事或有違反之虞，導致消費者或第三人
      對被告提起任何主張或程序，原告均應主動配合被告處理
      或說明，並負擔所有費用，上開義務於雙方契約終止後仍
      應負擔。
    (二)被告於96年3月27日向原告下訂出貨20台系爭調理機，原
　　　告已於96年3月28日出貨完畢，將帳款列為96年4月份應收
      帳款，依約應於96年5月10日支付。
    (三)被告又於96年4月9日向原告下訂出貨50台系爭調理機，原
      告於同月11日交付42台。
    (四)上開62台調理機之價格為992,000元，扣除原告應負擔之
      每台運費100元後，餘款985,800元，被告尚未支付。
    (五)兩造並未就被告於96年4月12日之300台系爭調理機成立買
　　　賣契約。期間被告曾於96年4月23日以臺北光復郵局第325
      號存證信函向原告請教如何就該300台調理機匯款出貨問
      題。
    (六)被告曾於95年4月間兩次發信函予原告，要求原告協助處
      理無法交貨所衍生之客訴問題。
    以上事實，有供應商合作契約書、被告出貨通知、客戶簽收
    單、託運總表、統一發票、原告所發第201號存證信函 (以
    上見卷第7至21頁)、被告所發第325號存證信函、被告致原
    告信函 (以上見卷第44至49頁)在卷可稽，應堪信為真實。
四、得心證之理由：經本院協同兩造協議簡化爭點，本件兩造之
    爭點在於：(一)被告得否主張不安抗辯權？(二)原告有無債務不
    履行情事？(三)被告主張抵銷有無理由？茲判斷如下：
    (一)按當事人之一方，應向他方先為給付者，如他方之財產，
　　　於訂約後顯形減少，有難為對待給付之虞時，如他方未為
　　　對待給付或提出擔保前，得拒絕自己之給付，民法第265
  　　條定有明文。如當事人之一方已履行其給付，另一方應為
      對待給付者，縱已給付者，其後之財產顯形減少，有難以
　　　履行其後可能繼續發生之債務，未履行者亦無援用上揭規
　　　定，而得拒絕自己應為之給付，此上揭規定之當然解釋。
　　(二)經查，兩造於96年3月7日簽訂系爭契約，契約期間為一年
 　　 由原告提供系爭調理機，由被告銷售，每台訂購成本為16
  　　,000元，並於系爭契約第9條約定於100萬元內為信用交易
    　，該部分被告於次月10日將貨款匯入原告帳戶，超出100
      萬元部分，被告需匯款予原告後，原告始出貨予被告，為
      兩造所不爭執，業如前開三之(一)所述，可知兩造雖就系爭
      調理機間有供應商與銷售商間之關係，但就系爭調理機之
      每次交易行為，其法律行為之性質，仍應為個別之買賣契
      約關係。次查，被告於96年3月27日向原告購買20台系爭
      調理機，原告已於96年3月28日交付完畢，被告又於96年4
      月9日向原告購買50台系爭調理機，原告於同月11日交付
      42台，亦為兩造所不爭執，業如前開三之(二)、(三)所述，今
      原告已依約交付買賣標的物，而請求被告給付該62台系爭
      調理機之價款，顯然被告並非先為給付者，被告以民法第
      265條之規定，拒絕自己之對待給付，按諸前開(一)之說明
      ，與該條規定不合，被告不得以之拒絕自己之給付，更何
      況被告一方面稱原告無足夠之系爭調理機供應被告，一方
      面又稱原告逕將系爭調理機直接銷售予被告之客戶，所陳
      顯然矛盾，足見被告所辯原告備貨不足云云，洵無足採。
    (三)再查，被告辯稱依系爭契約第4條第4項、第5項約定，原
      告應協助其所不能處理之客戶申訴問題，惟原告並未協助
      處理，應負債務不履行責任，依系爭契約第9條第3項、第
      10條第5項後段約定及民法第226條、第227條之1之規定，
      應賠償其損害1,099,980元，並以此主張與原告之請求抵
      銷云云。惟查，觀諸被告所指之客戶申訴問題，實為其於
      96年4月12日向原告下訂出貨300台系爭調理機，因加上之
      前所購未付貨款金額已逾約定之信用交易100萬元，被告
      未先匯款予原告，原告未同意出貨，致被告無法交貨於訂
      購之客戶。查，被告於96年3月27日向原告下訂出貨20 台
      系爭調理機，帳款列為96年4月份應收帳款，依約應於96
      年5月10日支付，被告又於96年4月9日向原告下訂出貨50
      台系爭調理機，原告於同月11日交付42台，上開62台調理
      機之價格為992,000元，為兩造所俱不爭執，則被告96年4
      月12日再下訂300台系爭調理機，顯然逾越系爭契約第9條
      第1項約定之100萬元信用交易額度，依約被告應先匯款後
      ，原告始交付系爭調理機予被告，今被告未依約先給付貨
      款，該300台系爭調理機之交易，並未成立，亦為兩造所
      不爭執，原告自無交付300台系爭調理機予被告之義務，
      而被告之客戶未能取得系爭調理機，致衍生客戶申訴問題
      ，遭客戶質疑被告之誠信問題，乃致其商譽遭受損害，皆
      實係可歸責於被告，被告以之要求原告協助處理，並無理
      由，原告對被告並無給付不能之情事，況如認原告應協助
      處理，原告對被告之客戶據實以告，陳稱因被告未給付貨
      款，致未出貨予被告等情，豈不對被告之誠信及商譽，為
      更嚴重之打擊，如未實情以告，豈非協助被告欺瞞消費者
      ，又若係係要求原告交付系爭調理機，供被告交付其客戶
      ，如此非但有違契約之公平性，系爭契約第9條第1項之約
      定，亦無意義，足見被告上開所辯云云，並非足採。至於
      被告所稱曾發函原告，要求將款項交至雙方信任之律師，
      視出貨狀況，再由律師撥款予原告云云，此與契約約定不
      符，原告自無配合之必要。本件原告既無債務不履行之情
      事，被告對原告自無損害賠償債權存在，被告主張其以對
      原告之債務不履行損害賠償債權與原告之買賣價款請求權
      相互抵銷云云，即無足採。
    (四)綜上所述，原告主張被告應依系爭契約給付未付之價款98
      5,800元，及自約定付款日之翌日即96年5月11日起至清償
      日止，按年息5%計算之法定遲延利息，為有理由，應予准
      許，爰判決如主文第1項所示。
五、本判決兩造均陳明願供擔保請准宣告假執行或免為假執行，
    經核均無不合，爰分別酌定如主文第3項所示之相當擔保金
    額准許之。
六、至於被告聲請訊問證人尤佳玲、林淑娟、周貞秀、陳秀滿、
    王鳳吟、魏湘相、詹素慧、柯聰榮、任彰信、周令玲、葉素
    容等人，以證明上開證人曾向被告訂購系爭調理機，因原告
    不肯確認300台系爭調理機之訂單，又不願協助被告處理客
    戶申訴，致被告被該等客戶質疑誠信，造成被告商譽之損失
    云云，因本院認該客戶申訴問題，係被告未依約先給付貨款
    予原告所致，係屬可歸於被告之事由，原告無協助之義務，
    已如前述，故認上開證人均無訊問之必要；又本件事證已臻
    明確，兩造其餘攻擊防禦方法及所舉未經援用之證據，經本
　　院斟酌後，認為均不足以影響本判決之結果，爰不一一論述
　  ，併此敘明。
據上論結，原告之訴為有理由，依民事訴訟法第78條、第87條第
1項、第390條第2項、第392條第2項，判決如主文。
中　　華　　民　　國　　96　　年　　10　　月　　18 　日
                  民事第四庭法  官  劉坤典
以上為正本係照原本作成
如對本判決上訴，須於判決送達後20日內向本院提出上訴狀
中　　華　　民　　國　　96　　年　　10　　月　　18 　日
                            書記官  陳素卿
